【裁判字號】    99,交訴,161
【裁判日期】    990624
【裁判案由】    肇事逃逸罪等
【裁判全文】
臺灣臺中地方法院刑事判決             99年度交訴字第161號
公  訴  人  臺灣臺中地方法院檢察署檢察官
被      告  丙○○
上列被告因肇事逃逸等案件，經檢察官提起公訴（99年度偵緝字
第695號），於本院準備程序，被告就被訴事實為有罪之陳述，
經本院告知簡式審判程序意旨，並聽取當事人之意見後，經合議
庭裁定改行簡式審判程序，本院判決如下：
    主  文
丙○○駕駛動力交通工具肇事，致人受傷而逃逸，處有期徒刑陸
月，如易科罰金，以新臺幣壹仟元折算壹日。緩刑貳年，於緩刑
期內接受受理執行之地方法院檢察署觀護人所舉辦之法治教育參
場次，緩刑期間付保護管束。
    犯罪事實
一、丙○○於民國98年9月4日下午5時許，騎乘車牌號碼NNU—43
    0號機車，沿臺中市○○區○○路190-1號旁無名巷道由東往
    西方向行駛，行經該巷與福雅路交岔路口時，本應注意行至
    無號誌之交岔路口，支線道應暫停讓幹線道先行，及駕駛人
    應注意車前狀況，隨時採取必要之安全措施。而依當時情況
    ，並無不能注意之情事，詎竟疏未注意及此，於通過上開交
    岔路口時，未暫停讓幹線道先行，且疏於注意車前狀況而貿
    然直行通過路口，適有甲○○騎乘車牌號碼J7C—915號機車
    ，沿福雅路由南往北方向行駛，正欲直行通過前開路口，丙
    ○○所騎乘之機車左側車身，因而與甲○○所騎乘之機車車
    頭發生擦撞，造成甲○○人車倒地，受有左上臂、左肘、左
    前臂及左右膝等處擦傷。詎丙○○於肇事後，即下車與甲○
    ○理論並發生爭執，竟另萌生傷害及肇事逃逸犯意，徒手毆
    打甲○○臉部後，隨即迅速沿福雅路往大雅方向逃離現場，
    致甲○○另受有左側眼皮、下頦等傷害（其被訴過失傷害及
    傷害部分，因陳力任撤回告訴，另為公訴不受理判決）。嗣
    經警據報前往現場處理，依據路人提供之車牌號碼始循線查
    獲。
二、案經甲○○訴請臺中市警察局第六分局報請臺灣臺中地方法
    院檢察署檢察官偵查起訴。
    理  由
一、按除被告所犯為死刑、無期徒刑、最輕本刑為3年以上有期
    徒刑之罪或高等法院管轄第一審案件者外，於刑事訴訟法第
    273條第1項程序進行中，被告先就被訴事實為有罪之陳述時
    ，審判長得告知被告簡式審判程序之旨，並聽取當事人、代
    理人、辯護人及輔佐人之意見後，裁定進行簡式審判程序；
    除簡式審判程序及簡易程序案件外，第一審應行合議審判，
    刑事訴訟法第273之1條第1項、第284條之1分別定有明文。
    查本件被告丙○○所犯係死刑、無期徒刑、最輕本刑為3年
    以上有期徒刑或高等法院管轄第一審案件以外之罪，並於本
    院行準備程序時就被訴事實為有罪之陳述，本院合議庭依前
    揭規定，經評議結果，裁定改由受命法官獨任行簡式審判程
    序。又簡式審判程序之證據調查，依刑事訴訟法第273條之2
    規定，不受同法第159條第1項審判外陳述排除之限制，再被
    告對於卷內之各項證據，亦不爭執證據能力，故卷內所列之
    各項證據，自得作為證據，合先敘明。
二、上揭犯罪事實，業據被告於偵訊及本院審理時均坦承不諱，
    核與證人即告訴人甲○○於警詢、偵訊時之指訴情節均相符
    ，復有道路交通事故調查報告表（一）、（二）、道路交通
    事故現場圖、臺中市○○○道路交通事故初步分析研判表、
    臺中市警察局交通事故談話紀錄表、臺中市○○○○○道路
    交通事故肇事逃逸追查表各1份、澄清綜合醫院中港分院診
    斷證明書2紙、蔡金福骨科診所診斷證明書1紙及照片10張等
    附卷可參。
三、按汽車駕駛人駕駛汽車肇事致人受傷或死亡，應即採取救護
    或其他必要措施，並向警察機關報告，不得駛離或逃逸，道
    路交通管理處罰條例第62條第1項定有明文。又因道路交通
    事故之發生，常非於己之鄰親家里，時有告救不能情事，乃
    科以肇事者須即採取救護或其他必要措施，並應向警察機關
    報告之法定義務，以防因就醫延誤致生無謂傷亡，並俾得通
    知傷亡者家屬到場，以明責任，是凡肇事人於行車肇事致人
    受傷或死亡，未即採取救護或其他必要措施，並向警察機關
    報告，即駕車逃逸者，均應依該規定處罰，至其嗣後是否受
    刑事訴追及已否與被害人達成民事和解，賠償損失，對其應
    受處罰乙節，並不生影響。職是之故，汽車駕駛人駕駛汽車
    肇事，不論其責任之歸屬為何，即有義務留在肇事現場，採
    取救護或其他必要措施，並向警察機關報告，以維護他人之
    生命與其他用路人之交通安全。其立法目的，既係促使駕駛
    人於肇事致死傷後，能對被害人即時救護，報告警察機關，
    以減少死傷，是該罪之成立祇以行為人有駕駛動力交通工具
    肇事，致人死傷而逃逸之事實為已足，至行為人之肇事有否
    過失，則非所問（最高法院92年度臺上字第4468號刑事判決
    參照）。本件被告丙○○騎車行經肇事路口，未注意車前狀
    況，撞擊告訴人致其受有上開傷害後，竟未採取救護或其他
    必要措施，並向警察機關報告，即逕自騎車離去，其肇事逃
    逸已甚灼然。足徵被告自白因有其他證據可補強，且查與事
    實相符，足予憑採，本件事證明確，被告犯行已堪認定，應
    依法論科。
四、核被告丙○○所為，係犯刑法第185條之4肇事遺棄罪。爰審
    酌被告不知遵守交通規則，支線道車未讓幹線道車先行，因
    而致生車禍之結果，其竟於肇事後，未留在現場報警處理、
    施予救護或採取其他必要措施，而駕車逃逸，所生危害甚大
    ，惟念其智識程度僅國小，犯後已知坦承犯行，態度尚稱良
    好，且已與告訴人達成和解，賠償告訴人之損害，足認有悔
    意及被害人傷勢業已痊癒等一切情狀，量處如主文所示之刑
    ，至於被告行為後，刑法第41條業於98年12月30日修正公布
    ，並於99年1月4日施行，其中第1項為求用語統一，將原「
    受六個月以下有期徒刑」修正為「受六月以下有期徒刑」，
    核僅屬文字之修正，故無比較新舊法之必要，爰依現行刑法
    第41條第1項前段規定，諭知被告如易科罰金之折算標準。
五、又因被告於本案犯罪前5年以內未曾因故意犯罪受有期徒刑
    以上刑之宣告，有臺灣高等法院被告前案紀錄表1份在卷可
    稽，且被告於本院審理時坦承犯行，已有悔意，並與告訴人
    達成民事調解，告訴人亦當庭表明：如被告有按照調解內容
    履行，是否給予緩刑等，伊都沒有意見等語，且經查被告確
    已給付完畢，此有本院99年6月10日調解程序筆錄、刑事撤
    回告訴狀、審判筆錄及本院99年6月22日之公務電話查證紀
    錄在卷可憑，被告經此教訓，當知警惕，信無再犯之虞，本
    院綜核上情，認所宣告之刑以暫不執行為適當，爰依刑法第
    74 條第1項第2款規定，併予宣告緩刑2年，以啟自新。另為
    加強被告之法治觀念，使其於緩刑期內能深知警惕，避免再
    度犯罪，爰併依刑法第74條第2項第8款之規定，命被告應參
    加法治教育3場次；併依刑法第93條第1項第2款之規定，諭
    知於緩刑期內付保護管束。
六、依刑事訴訟法第273條之1第1項、第299條第1項前段、第310
    條之2、第454條第1項，刑法第185條之4、第41條第1項前段
    、第74條第1項第2款、第2項第8款、第93條第1項第2款，刑
    法施行法第1條之1，判決如主文。
七、如不服本判決，應於收受送達後10日內向本院提出上訴書狀
    ；並應敘述具體理由；其未敘述上訴理由者，應於上訴期間
    屆滿後20日內向本院補提理由書（均須按他造當事人之人數
    附繕本）「切勿逕送上級法院」。
本案經檢察官乙○○到庭執行職務。
中    華    民    國    99    年    6     月    24    日
                  刑事第七庭    法  官  黃賢婷
以上正本證明與原本無異。
                                書記官  江美琪
中    華    民    國    99    年    6    月     24    日
附錄本案論罪科刑法條全文：
中華民國刑法第185條之4
（肇事遺棄罪）
駕駛動力交通工具肇事，致人死傷而逃逸者，處6月以上5年以下
有期徒刑。

司法院資訊處製作；財團法人民間司法改革基金會備份。
